臺灣高等法院臺南分院刑事判決　　　　　　九十一年度上易字第一一八六號　　Ｇ
　　　上　訴　人
　　　即　被　告　甲○○○
右上訴人因違反廢棄物清理法案件，不服臺灣臺南地方法院九十一年度易字第七０五
號中華民國九十一年九月十七日第一審判決（起訴案號：臺灣臺南地方法院檢察署九
十一年度營偵字第六一五號），提起上訴，本院判決如左：
      主      文
上訴駁回。
      事      實
一、甲○○○係台南縣新營市○○路一一八之三號「唐山清潔有限公司」（下稱唐山
    公司）之負責人，並執行唐山公司之業務。而唐山公司係經地方主管機關即台南
    縣政府核發廢棄物清除許可證，核准為第一類丙級廢棄物清除處理機構，從事一
    般廢棄物及一般事業廢棄物之清除業務，營業地區為台南縣轄區，廢棄物之最終
    處理場為柳營鄉、六甲鄉區域性垃圾衛生掩埋場及官田鄉衛生掩埋場等地。甲○
    ○○執行唐山公司業務依規定應將每日清除、處理情形逐項作成營運紀錄，隨其
    清除、處理設施存放，以供查核，並負向主管機關申報之義務；詎甲○○○基於
    概括犯意，明知唐山公司自民國八十八年七月一日起至同年九月二十七日止，清
    除如原判決附表所示之「威致鋼鐵工業股份有限公司」所產生之事業廢棄物爐渣
    ，實際上並未運至核准之最終處置地點柳營鄉、六甲鄉區域性聯合垃圾場等地，
    竟仍自八十八年七月十一日起至同年九月二十七日止，在其業務上所製作之「清
    除（處理）機構月營運記錄表」內，連續將上開不實事項，登載在該記錄表內，
    並於如原判決附表所示申報時間以之向主管機關申報。嗣於八十八年十月二十一
    日，因行政院環境保護署稽查大隊南區隊至台南縣稽查柳營鄉、六甲鄉區域性垃
    圾衛生場，查核該掩埋場提供八十八年七月一日起至同年九月三十日止之垃圾車
    輛進場記錄日報表，均未發現有唐山公司清運廢棄物進場掩埋之記錄，經核對甲
    ○○○向主管機關台南縣政府申報之上開營運記錄不符後，始發現上情。
二、案經台南縣政府函送臺灣臺南地方法院檢察署檢察官偵查起訴。
      理      由
一、右揭事實訊據被告甲○○○（下稱被告）坦承其為前揭不實之申報不諱，並有台
    南縣政府違反廢棄物清理法案件移送書、台南縣環境保護局廢棄物稽查記錄表、
    行政院環境保護署八十八年十二月二十三日（88）環署督字第○○八三七六八號
    函所附事業名稱為「威致鋼鐵工業股份有限公司官田場」「六甲鄉區域性衛生垃
    圾掩埋場」出具之空氣污染/廢棄物/毒化物稽查紀錄、唐山清潔公司八十八年七
    月十一日檢送之營運記錄表及清除（處理）機構契約書記錄表可稽，事證明確。
    被告雖以其因作業人員不熟悉法令規定，誤將儲存之廢棄物申報為進場掩埋等情
    ，否認渠有犯罪故意，惟被告所申報如原判決附表所示之清運、運送及掩埋紀錄
    ，其上已詳細記載清運時間、車號及地點，顯為積極之不實申報，要非消極之未
    申報或單純之作業錯誤，所辯要屬卸責之詞，不足採信，其犯行當可認定，應予
    依法論科。
二、按廢棄物清理法業於九十年十月二十四日修正公佈並施行，被告行為時間在八十
    八年七月十一日起至同年九月二十七日止，在修正之前，其行為後法律已有變更
    。其中舊法第二十一條規定：前條公、民營廢棄物清除、處理機構管理輔導辦法
    及專業技術人員之資格，由中央主管機關定之。而清除、處理機構應將每日清除
    、處理情形逐項作成營運紀錄，隨其清除、處理設施存放，以供查核。除主管機
    關另有規定外，應於每年一月、四月、七月及十月十五日前，向直轄市或縣（市
    ）主管機關申報前季營運情形，跨區營運者應同時向跨區之直轄市或縣（市）主
    管機關申報；其為有害事業廢棄物之清除、處理者，清除、處理機構應至少申報
    二份，直轄市或縣（市）主管機關除自行留存一份備查外，另份並應層轉中央主
    管機關備查，公民營廢棄物清除處理機構管理輔導辦法第二十五條第一項定有明
    文。是依舊法規定公民營廢棄物清除機構有申報之義務。而新法第二條第三項規
    定：第一項第二款之事業，係指農工礦廠（場）、營造業、醫療機構、公民營廢
    棄物清除處理機構、事業廢棄物共同清除處理機構、學校或機關團體之實驗室及
    其他經中央主管機關指定之事業。而依修正後廢棄物清理法第三十一條第四項之
    規定清除、處理第一項指定公告之事業所產生之事業廢棄物者，應依第一項第二
    款規定即依中央主管機關規定之格式、項目、內容、頻率，以網路傳輸方式，向
    直轄市、縣（市）主管機關申報其廢棄物之產出、貯存、清除、處理、再利用、
    輸出、輸入、過境或轉口情形，辦理申報。即依新法公民營廢棄物清除機構，亦
    有申報之義務。次按：新法第四十八條規定：依本法規定有申報義務，明知為不
    實之事項而申報不實或於業務上作成之文書為虛偽記載者，處三年以下有期徒刑
    、拘役或科或併科新臺幣一百五十萬元以下罰金。比較舊法第二十二條第五項規
    定：依本法規定有申報義務，明知為不實之事項而申報不實或於業務上作成之文
    書為虛偽記載者，處三年以下有期徒刑、拘役或科或併科五十萬元以下罰金，二
    者間刑度相同。是依刑法第二條行為後法律有變更者，適用裁判時之法律。但裁
    判前之法律有利於行為人者，適用最有利於行為人之法律之規定，本件被告違反
    廢棄物清理法之規定部分，自應適用裁判時之新法。
三、核被告所為，係犯廢棄物清理法第四十八條之罪。公訴意旨認依修正前之廢棄物
    清理法第二十二條第五項之罪處斷，尚有未洽，惟其起訴事實相同，其起訴法條
    自應變更。被告先後多次犯行，時間緊接，犯罪構成要件相同，顯係基於概括犯
    意為之，為連續犯，應依刑法第五十六條規定，論以一罪，並加重其刑。
四、原審以被告罪證明確，因而變更檢察官之起訴法條，適用廢棄物清理法第四十八
    條，刑法第十一條前段、第五十六條、罰金罰鍰提高標準條例第二條之規定，並
    審酌被告犯罪之動機、目的、手段、所生損害及犯罪後態度等一切情狀，量處有
    期徒刑五月，並比較刑法第四十一條易科罰金之新舊法規定內容，認應依刑法第
    二條第一項前段之規定，適用裁判時之新法即修正後之刑法第四十一條第一項前
    段規定，諭知易科罰金之折算標準，以資懲戒。其認事用法，俱無不合，被告上
    訴意旨仍執其係上網錯誤之飾詞否認犯罪，為無理由，應駁回其上訴。
據上論結，應依刑事訴訟法第三百六十八條，判決如主文。
本案經檢察官劉欽銘到庭執行職務。
中    華    民    國      九十一      年    十二      月      三十一    日
                                  臺灣高等法院臺南分院刑事第三庭
                                      審判長法官  黃    崑    宗
                                            法官  林    勝    木
                                            法官  葉    居    正
右正本證明與原本無異。
不得上訴。
                                      法院書記官  陳    嘉    琍
中    華    民    國      九十二      年      一      月      三        日
附錄法條：
廢棄物清理法第四十八條：依本法規定有申報義務，明知為不實之事項而申報不實或
                        於業務上作成之文書為虛偽記載者，處三年以下有期徒刑
                        、拘役或科或併科新臺幣一百五十萬元以下罰金。
